臺灣彰化地方法院刑事判決　　　　　　　 100年度訴字第73號
公　訴　人　臺灣彰化地方法院檢察署檢察官
被　　　告　林麗華
上列被告因違反毒品危害防制條例案件，經檢察官提起公訴（99
年度毒偵字第2277號），本院改依簡式審判程序判決如下：
    主  文
林麗華施用第一級毒品，累犯，處有期徒刑拾月。
    犯罪事實
一、林麗華前於民國87年間因施用毒品案件，經裁定移送觀察勒
    戒後，認無繼續施用毒品之傾向，於87年7 月22日執行完畢
    釋放。又於88年間，因施用毒品案件，經本院裁定移送觀察
    勒戒，林麗華未前往執行遭通緝。嗣於通緝期間因施用第二
    級毒品案件為警查獲，入勒戒所執行觀察勒戒，前開施用第
    二級毒品部分由臺灣彰化地方法院檢察署檢察官聲請強制戒
    治並提起公訴，由本院以89年度毒聲字第1220號裁定令入戒
    治處所施以強制戒治，於前揭觀察勒戒後接續執行，於91年
    3 月9日執行完畢；刑事責任部分則由本院以89年度訴字第
    324 號判決分別判處有期徒刑2年6月、10月，應執行有期徒
    刑3 年確定【第1案】；另於90年間因連續施用第二級毒品
    案件，經本院以90年度易緝字第76號判決判處有期徒刑6月
    確定【第2案】；再於97年間因施用第一級毒品案件，經臺
    灣臺中地方法院以91年度訴字第1457號判決判處有期徒刑10
    月確定【第3案】，上開第2案與第3案之罪，經裁定合併定
    應執行刑為有期徒刑1年2月確定，與第1案之罪接續執行，
    於94 年4月20日縮短刑期假釋出監，嗣於95年4月15日保護
    管束期滿未經撤銷而視為執行完畢。詎仍不知悔改，復基於
    施用第一級毒品海洛因及第二級毒品甲基安非他命之犯意，
    於99 年9月14日中午某時許，在其位於彰化縣彰化市○○路
    ○段521巷7之1號8樓居所，以將第一級毒品海洛因及第二級
    毒品甲基安非他命同時摻入香煙內，再點燃香煙後吸食煙霧
    之方式，施用第一級毒品海洛因及第二級毒品甲基安非他命
    1次。嗣於99年9月16日上午7時許為警持搜索票至其上開居
    所處搜索，經徵其同意採尿送驗，結果呈安非他命、甲基安
    非他命及嗎啡陽性反應，始悉上情。
二、案經臺中縣警察局東勢分局報告臺灣彰化地方法院檢察署檢
    察官偵查起訴。
    理  由
一、按毒品危害防制條例於92年7 月9 日修正公布，自93年1 月
    9 日施行，其中第20條、第23條將施用毒品之刑事處遇程序
    ，區分為「初犯」及「5 年內再犯」、「5 年後再犯」。依
    其立法理由之說明：「初犯」，經觀察、勒戒或強制戒治後
    ，應為不起訴處分或不付審理之裁定；經觀察、勒戒或強制
    戒治執行完畢釋放後，「5 年內再犯」者，因其再犯率甚高
    ，原實施之觀察、勒戒及強制戒治既已無法收其實效，爰依
    法追訴或裁定交付審理。至於經觀察、勒戒或強制戒治執行
    完畢釋放後，「5 年後再犯」者，前所實施之觀察、勒戒或
    強制戒治已足以遮斷其施用毒品之毒癮，為期自新及協助其
    斷除毒癮，仍適用「初犯」規定，先經觀察、勒戒或強制戒
    治之程序。從而依修正後之規定，僅限於「初犯」及「5 年
    後再犯」2 種情形，始應先經觀察、勒戒或強制戒治程序。
    倘被告於5 年內已再犯，經依法追訴處罰，縱其第3 次（或
    第3 次以上）再度施用毒品之時間，在初犯經觀察、勒戒或
    強制戒治執行完畢釋放5 年以後，已不合於「5 年後再犯」
    之規定，且因已於「5 年內再犯」，顯見其再犯率甚高，原
    實施觀察、勒戒或強制戒治，已無法收其實效，即應依該條
    例第10條處罰，最高法院95年度第7 次刑事庭會議決議闡釋
    甚明。查本件被告前因施用毒品案件，經裁定移送觀察勒戒
    後，於87年7 月22日執行完畢，又於5 年內因施用毒品案件
    經本院判處罪刑確定，有臺灣高等法院被告前案紀錄表在卷
    可稽，揆諸前開決議意旨，自應依法論科。又本件被告所犯
    為死刑、無期徒刑或最輕本刑為3 年以上有期徒刑以外之罪
    ，其於準備程序中就被訴事實為有罪之陳述，經法官告知簡
    式審判程序之旨，並聽取公訴人之意見後，本院合議庭依刑
    事訴訟法第273 條之1 第1 項規定，裁定由受命法官獨任進
    行簡式審判程序，合先敘明。
二、訊據被告對上開犯行均坦承不諱，被告之尿液經具備鑑定尿
    液中毒品反應專業能力之詮昕科技股份有限公司以酵素免疫
    分析法初步檢驗，再以氣相層析質譜儀法確認檢驗，呈甲基
    安非他命及嗎啡陽性反應，有該公司99年10月11日編號0000
    0000號濫用藥物尿液檢驗報告、臺中縣警察局委託鑑驗尿液
    代號與真實姓名對照表附卷可按。而人體施用第二級毒品安
    非他命，可於施用後1 至4 天內自尿液中檢出，人體施用第
    一級毒品海洛因後，可於2 至4 天內自尿液驗出嗎啡之醫學
    經驗，亦經行政院衛生署管制藥品管理局91年10月3 日管檢
    字第110436號函文釋示明確。足證被告出於任意性之自白與
    事實相符，本件事證明確，被告犯行已堪認定。
三、核被告所為，分別係犯毒品危害防制條例第10條第1 項之施
    用第一級毒品罪及同條第2 項之施用第二級毒品罪，其持有
    毒品之低度行為均應為施用毒品之高度行為所吸收，不另論
    罪。其同時施用第一級、第二級毒品，一行為觸犯2 罪名，
    為想像競合，應從一重論以施用第一級毒品罪。又被告有如
    犯罪事實欄所述之科刑及執行紀錄，有臺灣高等法院被告前
    案紀錄表在卷可稽，其於執行完畢後5 年內故意再犯本件有
    期徒刑以上之罪，為累犯，應依刑法第47條第1 項之規定加
    重其刑。爰審酌被告施用毒品，經觀察勒戒、強制戒治後猶
    不知悔悟，本次再因施用毒品被查獲，顯然欠缺戒除毒癮之
    決心，惟衡其於犯後坦承犯行，非無悔意，暨考量其犯罪動
    機、目的、手段、智識程度、所生身心之危害等一切情狀，
    量處如主文所示之刑。
據上論斷，應依刑事訴訟法第273 條之1 第1 項、第299 條第1
項前段，毒品危害防制條例第10條第1 項、第2 項，刑法第11條
前段、第55條、第47條第1 項，判決如主文。
本案經檢察官賴志盛到庭執行職務。
中    華    民    國  100     年    2     月    23    日
                  刑事第五庭  法  官  王奕勛
以上正本證明與原本無異。
如不服本判決應於收受判決後10日內向本院提出上訴書狀，並應
敘述具體理由；其未敘述上訴理由者，應於上訴期間屆滿後20日
內向本院補提理由書（均須按他造當事人之人數附繕本）「切勿
逕送上級法院」。
中    華    民    國   100    年    2     月    23    日
                              書記官  戴國安
附錄本案判決論罪科刑法條：
毒品危害防制條例第10條第1項
施用第1級毒品者，處6月以上5年以下有期徒刑。